【裁判字號】    99,訴,3028
【裁判日期】    991207
【裁判案由】    毒品危害防制條例
【裁判全文】
臺灣臺中地方法院刑事判決              99年度訴字第3028號
公  訴  人  臺灣臺中地方法院檢察署檢察官
被      告  王柏翰
上列被告因違反毒品危害防制條例案件，經檢察官提起公訴（99
年度毒偵字第3067號），被告於準備程序中就被訴事實為有罪之
陳述，受命法官於聽取當事人之意見後，本院合議庭裁定改由受
命法官獨任進行簡式審判程序，判決如下：
    主      文
王柏翰施用第一級毒品，累犯，處有期徒刑伍月，如易科罰金，
以新臺幣壹仟元折算壹日，扣案之第一級毒品海洛因壹包（驗餘
淨重零點參柒公克，含空包裝袋壹只），沒收銷燬。又施用第二
級毒品，累犯，處有期徒刑伍月，如易科罰金，以新臺幣壹仟元
折算壹日。應執行有期徒刑玖月，如易科罰金，以新臺幣壹仟元
折算壹日，扣案之第一級毒品海洛因壹包（驗餘淨重零點參柒公
克，含空包裝袋壹只），沒收銷燬。
    事實及理由
一、犯罪事實：
（一）王柏翰前因施用毒品案件，經法院裁定令入勒戒處所施以
      觀察、勒戒後，認無繼續施用毒品傾向，於民國87年9月
      22日執行完畢，並由臺灣臺中地方法院檢察署檢察官分別
      以87年度偵字第19313號、第19775號為不起訴處分確定後
      ，再因施用毒品案件，經本院以90年度毒聲字第557號裁
      定令入戒治處所施以強制戒治處分，嗣因戒治成效良好，
      經裁定停止戒治，所餘戒治期間付保護管束，然於保護管
      束期間，因違反保護管束所應遵守事項情節重大，經本院
      以90年度毒聲字第6069號裁定撤銷前開停止戒治處分且令
      入戒治處所施以強制戒治，於92年4月18日強制戒治期滿
      ，刑責部分則經本院以90年度訴字第673號判決分別判處
      有期徒刑1年、7月，定應執行有期徒刑1年4月，提起上訴
      後，經臺灣高等法院臺中分院以90年度上訴字第879號判
      決駁回上訴而告確定，另因施用毒品案件，經本院分別以
      92年度易緝字第34號判決判處有期徒刑6月確定，及以92
      年度訴字第506號判決判處有期徒刑1年2月確定，而上開2
      罪經本院以92年度聲字第2477號裁定定應執行有期徒刑1
      年6月確定，並與上開所定應執行有期徒刑1年4月接續執
      行，於94年8月26日縮短刑期假釋出監，假釋期間付以保
      護管束，於94年11月26日期滿未經撤銷假釋，以已執行論
      。
（二）詎王柏翰猶不知戒絕毒癮，復分別基於施用第一級毒品海
      洛因、第二級毒品甲基安非他命之犯意，於99年7月31日
      19、20時許，在其位於臺中市○區○○路147巷9號8樓之
      2住處，以將第一級毒品海洛因摻入香菸點火吸其煙霧之
      方式，施用第一級毒品海洛因1次，經間隔約5分鐘後，在
      上址住處，復以將第二級毒品甲基安非他命置入玻璃球內
      點火燒烤吸其煙霧之方式，施用第二級毒品甲基安非他命
      1次。嗣於99年7月31日22時50分許，在臺中市○區○○路
      216之1號前，警方見王柏翰形跡可疑上前盤查，王柏翰於
      有偵查權之機關或公務員尚未發覺其前揭施用第一級毒品
      海洛因之行為前，即主動向警方自首坦承其有前揭施用第
      一級毒品海洛因之行為而接受裁判，並主動交出其所持有
      第一級毒品海洛因1包（驗餘淨重0.37公克，含空包裝袋1
      只）經警方予以扣押，並於翌日（即8月1日）0時30分許
      經警徵得其同意採集尿液送檢驗，結果呈嗎啡、甲基安非
      他命陽性反應，始知悉王柏翰除上開施用第一級毒品海洛
      因之行為外，另有前揭施用第二級毒品甲基安非他命之行
      為。
（三）案經王柏翰自首及臺中市警察局第一分局報告臺灣臺中地
      方法院檢察署檢察官偵查起訴。
二、程序方面：
（一）按除被告所犯為死刑、無期徒刑、最輕本刑為3年以上有
      期徒刑之罪或高等法院管轄第一審案件者外，於法院行準
      備程序進行中，被告先就被訴事實為有罪之陳述時，審判
      長得告知被告簡式審判程序之旨，並聽取當事人、代理人
      、辯護人及輔佐人之意見後，裁定進行簡式審判程序；且
      受命法官行準備程序，與法院或審判長有同一之權限；又
      簡式審判程序之證據調查，不受刑事訴訟法第159條第1項
      、第161條之2、第161條之3、第163條之1及第164條至第
      170條規定之限制，刑事訴訟法第273條之1第1項、第279
      條第2項前段、第273條之2分別定有明文。
（二）本件被告王柏翰所犯係死刑、無期徒刑、最輕本刑為3年
      以上有期徒刑以外之罪，其於準備程序就前揭被訴事實為
      有罪之陳述，本院認無不得或不宜改依簡式審判程序進行
      之處，爰依刑事訴訟法第273條之1第1項、第284條之1，
      裁定本件由受命法官獨任進行簡式審判程序，合先敘明。
三、認定犯罪事實所憑之證據及理由：
（一）經查，被告於本院審理中坦承有於上開時、地分別施用第
      一級毒品海洛因、第二級毒品甲基安非他命各1次之犯行
      。且警方於99年8月1日0時30分許徵得被告之同意採集尿
      液送檢驗，結果呈嗎啡、甲基安非他命陽性反應，有臺中
      市警察局第一分局採集尿液鑑定同意書、委託檢驗尿液代
      號與真實姓名對照表及中山醫學大學附設醫院檢驗科藥物
      檢測中心99年8月13日實驗編號0000000號尿液檢驗報告各
      1紙附卷可稽。及扣案之白色粉末1包，經送行政院衛生署
      草屯療養院鑑定結果，確含有第一級毒品海洛因成分（驗
      餘淨重0.37公克），有行政院衛生署草屯療養院99年8月
      17日草療鑑字第0990800084號鑑定書1份在卷可稽。綜上
      ，足認被告上揭自白應與事實相符，應堪採信。
（二）復查，被告前因施用毒品案件，經法院裁定令入勒戒處所
      施以觀察、勒戒後，認無繼續施用毒品傾向，於87年9月
      22日執行完畢，並由臺灣臺中地方法院檢察署檢察官分別
      以87年度偵字第19313號、第19775號為不起訴處分確定後
      ，再因施用毒品案件，經本院以90年度毒聲字第557號裁
      定令入戒治處所施以強制戒治處分，嗣因戒治成效良好，
      經裁定停止戒治，所餘戒治期間付保護管束，然於保護管
      束期間，因違反保護管束所應遵守事項情節重大，經本院
      以90年度毒聲字第6069號裁定撤銷前開停止戒治處分且令
      入戒治處所施以強制戒治，於92年4月18日強制戒治期滿
      ，刑責部分則經本院以90年度訴字第673號判決分別判處
      有期徒刑1年、7月，定應執行有期徒刑1年4月，提起上訴
      後，經臺灣高等法院臺中分院以90年度上訴字第879號判
      決駁回上訴而告確定，另因施用毒品案件，經本院分別以
      92年度易緝字第34號判決判處有期徒刑6月確定，及以92
      年度訴字第506號判決判處有期徒刑1年2月確定，而上開2
      罪經本院以92年度聲字第2477號裁定定應執行有期徒刑1
      年6月確定，並與上開所定應執行有期徒刑1年4月接續執
      行，於94年8月26日縮短刑期假釋出監，假釋期間付以保
      護管束，於94年11月26日期滿未經撤銷假釋，以已執行論
      等情，有臺灣臺中地方法院檢察署刑案資料查註紀錄表及
      臺灣高等法院被告前案紀錄表各1份在卷足憑。
（三）而本件被告施用第一、二級毒品之犯行固於87年間觀察、
      勒戒處分執行完畢釋放後5年後所為。惟按毒品危害防制
      條例於92年7月9日修正公布，自93年1月9日施行，其中第
      20條、第23條將施用毒品之刑事處遇程序，區分為「初犯
      」及「五年內再犯」、「五年後再犯」。依其立法理由之
      說明：「初犯」，經觀察、勒戒或強制戒治後，應為不起
      訴處分或不付審理之裁定；經觀察、勒戒或強制戒治執行
      完畢釋放後，「五年內再犯」者，因其再犯率甚高，原實
      施之觀察、勒戒及強制戒治既已無法收其實效，爰依法追
      訴或裁定交付審理。至於經觀察、勒戒或強制戒治執行完
      畢釋放後，「五年後再犯」者，前所實施之觀察、勒戒或
      強制戒治已足以遮斷其施用毒品之毒癮，為期自新及協助
      其斷除毒癮，仍適用「初犯」規定，先經觀察、勒戒或強
      制戒治之程序。從而，依修正後之規定，僅限於「初犯」
      及「五年後再犯」2種情形，始應先經觀察、勒戒或強制
      戒治程序。倘被告於5年內已再犯，經依法追訴處罰，縱
      其第3次（或第3次以上）再度施用毒品之時間，在初犯經
      觀察、勒戒或強制戒治執行完畢釋放5年以後，已不合於
      「五年後再犯」之規定，且因已於「五年內再犯」，顯見
      其再犯率甚高，原實施觀察、勒戒或強制戒治，已無法收
      其實效，即應依該條例第10條處罰（最高法院97年9月9日
      97年第5次刑事庭會議決議參照）。則本件被告既於前揭
      觀察、勒戒處分執行完畢釋放後之90、92年間，再分別因
      施用毒品犯行各經判刑確定業如前述，則被告於前揭觀察
      、勒戒處分執行完畢5年後，再犯本件施用第一、二級毒
      品犯行即仍應依法論科。
四、所犯法條及刑之酌科：
（一）按海洛因、甲基安非他命分屬毒品危害防制條例第2條第2
      項第1款、第2款所指之第一級毒品、第二級毒品，核被告
      所為施用第一級毒品海洛因之犯行，係犯違反毒品危害防
      制條例第10條第1項之施用第一級毒品罪；另核被告所為
      施用第二級毒品甲基安非他命之犯行，係犯違反毒品危害
      防制條例第10條第2項之施用第二級毒品罪。至被告持有
      第一、二級毒品之低度行為，均已為施用之高度行為所吸
      收，均不另論罪。
（二）被告所犯上開二罪，其犯意各別，行為互殊，應分論併罰
      。
（三）查被告前因施用毒品案件，經本院以90年度訴字第673號
      判決分別判處有期徒刑1年、7月，定應執行有期徒刑1年
      4月，提起上訴後，經臺灣高等法院臺中分院以90年度上
      訴字第879號判決駁回上訴而告確定，另因施用毒品案件
      ，經本院分別以92年度易緝字第34號判決判處有期徒刑6
      月確定，及以92年度訴字第506號判決判處有期徒刑1年2
      月確定，而上開2罪經本院以92年度聲字第2477號裁定定
      應執行有期徒刑1年6月確定，並與上開所定應執行有期徒
      刑1年4月接續執行，於94年8月26日縮短刑期假釋出監，
      假釋期間付以保護管束，於94年11月26日期滿未經撤銷假
      釋，以已執行論等情已如前述，則其前受有期徒刑執行完
      畢，於5年內故意再犯本件有期徒刑以上之上開2罪，俱屬
      累犯，均應依刑法第47條第1項之規定加重其刑。
（四）關於自首情形：
    1.上開被告施用第一級毒品海洛因之行為：
      查警方於99年7月31日22時50分許，在臺中市○區○○路
      216之1號前，見被告形跡可疑上前盤查，被告於有偵查權
      之機關或公務員尚未發覺其前揭施用第一級毒品海洛因行
      為前，即主動向警方自首坦承其有前揭施用第一級毒品海
      洛因之行為而接受裁判，並主動交出其所持有第一級毒品
      海洛因1包（驗餘淨重0.37公克，含空包裝袋1只）經警方
      予以扣押等情，有被告之警詢筆錄及搜索、扣押筆錄、扣
      押物品目錄表等各1份在卷可稽，且本院依職權電詢本案
      承辦員警，警方亦表示本件係被告主動坦承施用海洛因並
      交出毒品，在此之前，警方並無任何線索得知此事等語，
      有本院電話紀錄表1份在卷可稽，是以，被告主動向警方
      自首坦承其有上開施用第一級毒品海洛因之行為而接受裁
      判一節，核與刑法第62條前段規定自首要件相符，自應就
      上開被告施用第一級毒品海洛因之行為，爰依刑法第62條
      前段規定減輕其刑。且被告之加重、減輕刑責事由，依法
      應先加後減。
    2.上開被告施用第二級毒品甲基安非他命之行為：
      查被告於99年8月1日警詢及偵訊，均僅向警方及檢察官表
      示其有上開施用第一級毒品海洛因之行為，並未提及其有
      任何施用第二級毒品甲基安非他命之行為，嗣於同日0時
      30分許經警徵得其同意採集尿液送檢驗，中山醫學大學附
      設醫院檢驗科藥物檢測中心99年8月13日實驗編號0000000
      號尿液檢驗報告記載檢驗結果呈嗎啡、甲基安非他命陽性
      反應，檢察官始知悉被告除上開施用第一級毒品海洛因之
      行為外，另有上開施用第二級毒品甲基安非他命之行為等
      情，有被告之警詢、偵訊筆錄及前開尿液檢驗報告各1份
      在卷可稽，是以，上開被告施用第二級毒品甲基安非他命
      之行為，並不符合刑法第62條前段規定自首要件，併此敘
      明。
（五）爰審酌被告：（1）前因施用毒品犯行經觀察勒戒、強制
      戒治、徒刑之執行後，竟仍故態復萌，復行施用毒品不輟
      ，無視於毒品對於自身健康之戕害及國家對於杜絕毒品犯
      罪之禁令，惟衡酌施用毒品係屬自戕行為，被告犯罪手段
      尚屬平和；（2）本件施用第一級毒品之次數為1次，施用
      第二級毒品之次數為1次；（3）犯後坦承犯行，態度良好
      ；（4）施用毒品者乃有相當程度之成癮性及心理依賴，
      其犯罪心態與一般刑事犯罪之本質並不相同，應側重適當
      之醫學治療及心理矯治為宜等一切情狀，認蒞庭檢察官就
      施用第二級毒品犯行具體求處有期徒刑5月，尚屬合理，
      至就施用第一級毒品犯行具體求處有期徒刑1年，並與施
      用第二級毒品犯行求處定應執行有期徒刑1年4月，則稍嫌
      過重，而分別量處如主文所示之刑及諭知易科罰金之折算
      標準，並定其應執行之刑及諭知易科罰金之折算標準。
（六）扣案之第一級毒品海洛因1包（驗餘淨重0.37公克，含空
      包裝袋1只，因空包裝袋尚有海洛因之殘渣，無從分析剝
      離，應視同毒品整體），應依毒品危害防制條例第18條第
      1項前段規定諭知沒收銷燬。
據上論斷，應依刑事訴訟法第273條之1第1項、第299條第1項前
段，毒品危害防制條例第10條第1項、第2項、第18條第1項前段
，刑法第11條前段、第47條第1項、第62條前段、第41條第1項前
段、第8項、第51條第5款，判決如主文。
本案經檢察官謝志遠到庭執行職務。
中    華    民    國    99    年    12    月    7     日
                  刑事第五庭  法  官  賴秀雯
以上正本與原本無異。
如不服本判決應於收受送達後10日內向本院提出上訴書狀，並應
敘述具體理由；其未敘述上訴理由者，應於上訴期間屆滿後20日
內向本院補提理由書（均須按他造當事人之人數附繕本）「切勿
逕送上級法院」。
                              書記官  江美琪
中    華    民    國    99    年    12    月    7     日
附錄本案所犯法條：
毒品危害防制條例第10條：
施用第一級毒品者，處6月以上5年以下有期徒刑。
施用第二級毒品者，處3年以下有期徒刑。

司法院資訊處製作；財團法人民間司法改革基金會備份。
